臺灣新北地方法院板橋簡易庭小額民事判決
111年度板小字第1617號
原      告  國泰世紀產物保險股份有限公司

法定代理人  陳萬祥  
訴訟代理人  陳建甫  
被      告  蔡翔宇  


訴訟代理人  蔡垂松  
上列當事人間請求侵權行為損害賠償(交通)事件，本院於民國11
1年5月31日言詞辯論終結，判決如下：
    主      文
被告應給付原告新臺幣56,344元，及自民國111年3月30日起至清
償日止，按週年利率5%計算之利息。
原告其餘之訴駁回。
訴訟費用新臺幣1,000元，由被告負擔新臺幣830元，餘由原告負
擔。
本判決原告勝訴部分得假執行。但被告如以新臺幣56,344元為原
告預供擔保，得免為假執行。
    事實及理由
一、原告主張：被告於民國110年5月16日凌晨0時0分許，騎乘車
    牌號碼000-0000號大型重型機車，行經新北市三峽區文化路
    與民生街路口時，因行經閃光紅燈號誌交岔路口時，支線道
    車未讓幹線道車先行，與原告承保車體損失險，訴外人盧定
    華駕駛劉怡君所有之車牌號碼000-0000號自用小客車（下稱
    系爭車輛）發生碰撞，致系爭車輛受損。系爭車輛經訴外人
    大桐汽車股份有限公司(下稱大桐公司)修復後，原告依約賠
    付車體修復費用新臺幣（下同）158,811元（鈑金22,292元
    、烤漆25,815元、零件110,704元），並已理賠完畢。為此
    ，爰依侵權行為及保險代位之法律關係，請求被告賠償經扣
    除零件折舊後之金額67,368元等語。並聲明：被告應給付原
    告67,368元，及自起訴狀繕本送達翌日起至清償日止，按週
    年利率5%計算之利息。
二、被告則以：原告請求之修復項目與本件事故擦撞後所發生之
    車損事實差異過大，系爭車輛僅受有輕微擦傷並非無法修理
    ，無法接受部分損害直接更換新品，被告騎乘機車手把橡膠
    接觸系爭車輛車身，手把碰撞後，機車車身傾斜約60度，且
    與系爭車輛約有75公分之距離，不可能與系爭車輛接觸，原
    告所指多處損傷並非本件事故造成；另系爭車輛受損照片皆
    為黑色舊痕並非新痕(若為新痕應為淺白色)，後視鏡傷痕為
    順向刮傷，被告機車碰撞時係由後向前接觸3次，後因機車
    龍頭向左彎加上前輪煞車，讓機車向左順勢側倒造成煞車彎
    曲，不可能碰到後視鏡；系爭車輛車門玻璃刮痕依現場狀況
    ，僅可能與機車塑膠後視鏡碰撞所致，但車門與車窗相對距
    離為8公分，經被告自行測試機車塑膠後視鏡應無法與車窗
    碰觸，且塑膠硬度應無法造成玻璃出現損傷；被告不爭執估
    價單所載之維修項目為烤漆工資14,060元、漆料8,016元、
    防銹漆2,400元、烤漆工資110元、鈑金工資21,090元、140
    元、螺絲112元等語，資為抗辯。並聲明：㈠原告之訴駁回。
    ㈡願供擔保請准宣告免為假執行。
三、法院之判斷：
  ㈠按因故意或過失，不法侵害他人之權利者，負損害賠償責任
    ；汽車、機車或其他非依軌道行駛之動力車輛，在使用中加
    損害於他人者，駕駛人應賠償因此所生之損害，民法第184
    條第1項前段、第191條之2前段分別定有明文。另按被保險
    人因保險人應負保險責任之損失發生，而對於第三人有損失
    賠償請求權者，保險人得於給付賠償金額後，代位行使被保
    險人對於第三人之請求權。但其請求之金額，以不逾賠償金
    額為限，保險法第53條第1項亦著有明文。原告主張被告於
    前開時、地，騎乘前揭機車，行經閃光紅燈號誌交岔路口時
    ，支線車道未讓幹線道車先行，而與系爭車輛發生碰撞，致
    系爭車輛受損之事實，業據提出新北市政府警察局道路交通
    事故當事人登記聯單暨初步分析研判表、系爭車輛行車執照
    、大桐公司出具之估價單及統一發票、車損照片在卷為證，
    並經本院依職權向新北市政府警察局三峽分局調閱本件道路
    交通事故卷宗，核閱屬實，且為被告所不爭執，堪信屬實。
    是以，原告既已賠償系爭車輛之修復費用，則其本於侵權行
    為損害賠償請求權及保險代位之規定，請求被告賠償，自屬
    有據。
  ㈡另按當事人主張有利於己之事實者，就其事實有舉證之責任
    ，民事訴訟法第277條前段亦有明文。是以民事訴訟如係由
    原告主張權利者，應先由原告負舉證之責，若原告先不能舉
    證，以證實自己主張之事實為真實，則被告就其抗辯事實即
    令不能舉證，或其所舉證據尚有疵累，亦應駁回原告之請求
    （最高法院17年上字第917號判例意旨參照）。原告雖主張
    估價單所載修復項目皆係因本件事故而受損，並提出前開估
    價單為據，然為被告所否認，並以前詞置辯，揆諸前開說明
    ，原告自應就估價單所載之前開維修項目均係本件事故所致
    損害乙節負舉證之責。參諸被告於警詢時陳稱：系爭車輛往
    左偏，導致其騎乘機車右把手與對方左側車身擦撞；第一次
    碰撞部位為右側擦撞左側，離合器歪掉(左側)等語；系爭車
    輛駕駛人盧定華於警詢時陳稱：第一次撞擊部位為左側車身
    ，左側側門凹陷、掉漆等語，另佐以觀諸卷附現場照片，亦
    見系爭車輛左側車門有明顯刮痕等，堪認系爭車輛左側車門
    確因與被告騎乘機車發生碰撞而凹陷受損，是以，原告請求
    被告賠償估價單所載左前門、左後門等維修項目之維修費用
    共計63,212元(計算式：32,626元＋30,586元＝63,212元)，應
    屬有據。至左前門、左後門暨被告不爭執之烤漆工資14,060
    元、漆料8,016元、防銹漆2,400元、烤漆工資110元、鈑金
    工資21,090元、140元、螺絲112元以外之維修項目，原告並
    未舉證證明該等維修項目皆與本件事故之發生間有相當因果
    關係，原告自不得代位請求被告賠償此部分之修復費用。準
    此，原告依前開規定，得代位請求被告賠償之範圍為烤漆、
    鈑金費用45,816元、零件費用63,324元。
  ㈢惟該修復費用中零件部分既係以新品更換舊品，則應扣除折
    舊後計算其損害。復依行政院財政部發布之「固定資產耐用
    年數表」規定，汽車如非屬運輸業用客車、貨車，其耐用年
    數為5年，並依同部訂定之「固定資產折舊率表」規定，耐
    用年數5年依定率遞減法之折舊率為千分之369，其最後1年
    之折舊額，加歷年折舊累計額，其總和不得超過該資產成本
    原額10分之9。準此，系爭車輛係於106年7月出廠，有系爭
    車輛行車執照影本乙紙在卷足憑，至本件事故發生之110年5
    月16日，系爭車輛之實際使用年數為3年11月，故原告就更
    換零件部分得請求被告賠償之範圍，應以10,528元為限（計
    算式如附表），加計毋庸折舊之烤漆、鈑金費用45,816元，
    共計56,344元，即為原告得請求被告賠償之修理費用。
四、綜上所述，原告基於保險代位及侵權行為損害賠償之法律關
    係，請求被告給付56,344元，及自起訴狀繕本送達翌日即11
    1年3月30日起至清償日止，按週年利率5%計算之利息，為有
    理由，應予准許。逾此範圍之請求，為無理由，應予駁回。
五、本件事證已臻明確，兩造其餘之攻擊防禦方法及所提證據，
    於判決結果不生影響，爰不一一論列，併此敘明。
六、本件原告勝訴部分係適用小額訴訟程序所為被告敗訴之判決
    ，爰依職權宣告假執行。又被告陳明願供擔保，請求免為假
    執行，核無不合，爰酌定相當擔保金額准許之；另確定本件
    訴訟費用額為原告已繳納之第一審裁判費1,000元，由被告
    負擔830元，餘由原告負擔。
中　　華　　民　　國　　111 　年　　6 　　月　　24　　日
                  臺灣新北地方法院板橋簡易庭
                            法  官  施函妤
以上為正本係照原本作成。
如不服本判決，應於送達後20日內，向本院提出上訴狀並表明上
訴理由，如於本判決宣示後送達前提起上訴者，應於判決送達後
20日內補提上訴理由書（須附繕本）。
中　　華　　民　　國　　111 　年　　6 　　月　　24　　日
                            書記官  吳昌穆
附表：
折舊時間           金額
第1年折舊值        63,324×0.369=23,367
第1年折舊後價值    63,324-23,367=39,957
第2年折舊值        39,957×0.369=14,744
第2年折舊後價值    39,957-14,744=25,213
第3年折舊值        25,213×0.369=9,304
第3年折舊後價值    25,213-9,304=15,909
第4年折舊值        15,909×0.369×(11/12)=5,381
第4年折舊後價值    15,909-5,381=10,528